臺灣花蓮地方法院刑事判決　　　　　　　　　　　　　　九十年度訴字第一六三號
　　公　訴　人　臺灣花蓮地方法院檢察署檢察官
　　被　　　告　丁○○
　　　　　　 即謝榮壽） 設.
　　　　　　　　乙○○
　　共　　　同
　　指定辯護人　本院公設辯護人甲○
右列被告因殺人未遂案件，經檢察官提起公訴（九十年度偵字第八三一號），本院判
決如左：
    主  文
丁○○、乙○○共同殺人未遂，各處有期徒刑陸年。
未扣案之不知名刀械壹把及長槍壹枝，均沒收。
    事  實
一、乙○○於八十九年七月三十一日晚間，在花蓮縣光復鄉大馬村輕鬆小站卡拉ＯＫ
    店內飲酒，與另桌客人偕文成發生口角後離去，竟於次日凌晨三時五十分許（公
    訴人誤繕為凌晨二時許），與丁○○分持不名刀械一把及具有殺傷力之不名長槍
    一枝（均未扣案），共同基於殺人犯意前往尋釁，到場後先由乙○○持不知名刀
    械前往二樓，旋為在場之翁銘宏發覺，與之搶奪刀械，嗣在場之丙○○與戊○○
    亦一同上前制止，詎踵隨而至二樓之丁○○見狀即開槍射擊，結果射到戊○○，
    子彈從左胸口下方貫穿到右邊腹腔後面（尚未取出），約十公分深，幸未傷及血
    管或內臟，戊○○始免於喪命之危險。
二、案經花蓮縣警察局鳳林分局報告臺灣花蓮地方法院檢察署檢察官偵查起訴。
    理  由
一、程序方面：按不起訴處分已確定，但發現新實或新證據，仍得再行起訴，刑事訴
    訟法第二百六十第一款定有明文，所謂新事實或新證據云者，係指為不起訴處分
    以前已經存在未經發現，嗣後才發覺者而言。茲被害人戊○○於警訊時稱被告丁○○手持「類似空氣」或「玩具手槍」，證人翁銘宏於警訊時稱被告丁○○拿出
    「疑似長槍」的長型物，證人丙○○於警訊時稱被告丁○○手持「類似土製長槍
    」，嗣警偕同被告謝顏取出前揭ＢＢ槍，並送鑑定認為無傷力，且被害人戊○○亦據撤回告訴，檢察官認為被告乙○○、丁○○係持不具殺傷力之ＢＢ槍傷人
    ，而以八十九年度偵字第三七七０號為不起訴處分。惟警訊時係為避免麻煩才指
    認被告二人係攜帶該把ＢＢ槍，嗣不起訴處分後才另行指出被告二人所攜帶者為
    另把不知名之長槍等情，業據證人丙○○於偵查中證述明確，證人周偉倫亦於不
    起訴處分後始陳述被告二人係另攜帶長槍，而非ＢＢ槍等情，顯見該等新證據係
    不起訴處分前已經存在，嗣後始被發覺，公訴人據以重新起訴，於法尚無違誤，
    核先敘明。
二、訊據被告乙○○、丁○○均矢口否認有右揭犯行，被告乙○○辯稱：伊前往輕鬆
    小站卡拉ＯＫ上廁所開錯門，與他人起爭執，伊有向對方道歉，但後來仍發生推
    擠，事後伊便離開，並不知道開槍的事；被告丁○○辯稱：伊原本坐乙○○的車
    要回家，結果林某將車開到輕鬆小站，伊見林某遲未出來，乃進去找林某，結果
    發現林某正與人爭執，伊被人推擠，一陣拉扯後，隨身攜帶的ＢＢ槍就掉出來了
    ，後來伊就離開，伊並未開槍，亦無第二把槍云云。另被告辯護人為被告辯稱：
    被告二人與被害人戊○○不識，無殺人動機，且被害人戊○○並未與被告丁○○
    發生爭執，故被告丁○○應係一時緊張而誤觸板機，或僅是鳴槍示威，不巧射傷
    被害人戊○○。再被告丁○○開槍之行為，應係臨時起意，被告乙○○對開槍行
    為應無犯意聯絡云云。經查：
  (1)被害人戊○○當時正在輕鬆卡拉ＯＫ店內，且受有槍傷，而子彈係從左胸口下方
    貫穿到右邊腹腔後面（尚未取出），約十公分深，惟因未傷及血管或內臟，始能
    免於死亡等情，有鑑定人佛教慈濟綜合醫院副院長兼外科主任張耀仁醫生之鑑定
    意見，及被害人戊○○之病歷一份及電腦斷層與Ｘ光片共六張在卷可稽，顯見射
    擊被害人戊○○之槍械係具有殺傷力之槍枝，而被告丁○○嗣後會同警方取出之
    槍械，經鑑定結果並無殺傷力，有內政部警政署刑事警察局八十九年八月二十二
    日刑鑑字第一一九一四八號鑑定通知書可稽，故警方取出之槍械並非射擊被害人
    戊○○之槍械，事實上應該有第二把具有殺傷力之槍械存在。
  (2)被告乙○○、丁○○係在輕鬆小站與偕文成發生口角後離開，嗣再返回後，被告
    乙○○手持類似武士刀之刀械，被告丁○○手持長槍，翁銘宏見狀即與被告乙○○搶奪刀械，丙○○與戊○○亦一同上前制止，嗣被告丁○○至二樓即開槍，結
    果射到戊○○，丙○○即與被告丁○○搶奪槍械，戊○○自行下樓間楊白石夫婦
    送至鳳林民醫院轉送慈濟醫院等情，業據被害人戊○○及證人丙○○、翁銘宏於
    警訊時及偵查中指證述綦詳。參與前揭被害人戊○○所受傷害，堪認被告丁○○
    確有持具有殺傷力之槍械射傷戊○○之事實，而非一時緊張而誤觸板機，或僅是
    鳴槍示威。
  (3)槍械火力強大，為極易致人於死之殺人工具，尤其在密蔽空間內開槍射擊更有可
    能導致人死亡，此為眾所週知之事實，茲輕鬆小站卡拉ＯＫ店為二至三樓之鐵皮
    屋，案發地點二樓之包廂亦極為狹窄，有卷附照片可稽，而案發當時在場人數頗
    多，被告丁○○在此情景下開槍射擊，應知射出之子彈極有可能打中人，而使被
    擊中人死亡，但仍然持槍射擊，應該認為有殺人之不確定故意，而非因為被告丁○○與戊○○不認識，或者係被告乙○○與偕文成發生爭執，被告丁○○與戊○○未發生爭執，即認為開槍僅有傷人之不確定故意。
  (4)被告林萬壽先與偕文成發生爭吵，離開後，與被告丁○○分持刀械、長槍返回尋
    釁傷人，自堪認定被告乙○○，對被告丁○○持槍殺人之犯行，具有犯意之聯絡
    。
  綜上所述，被告丁○○、乙○○共同殺人之犯行事證明確，所辯不足採信，犯行堪
  以認定。
三、被告丁○○、乙○○所為，均係犯刑法第二百七十一條第二項、第一項之殺人未
    遂罪、槍砲彈藥刀械管制條例第十一條第四項未經許可持有非制式槍械罪、同法
    第十二條第四項未經許可持有子彈罪。被告二人間，就前開犯行，有犯意聯絡及
    行為分擔，均為共同正犯。被告二人已著手於犯罪行為之實施，惟尚未發生死亡
    之結果，為未遂犯，依刑法第二十六條前段減輕其刑。被告二人持有槍彈罪部分
    ，公訴人雖未論，但與起訴部分有牽連犯裁判上一罪關係，本院自應一併審酌。
    被告二人係持具有殺傷力之槍械殺人，此由被害人戊○○所受傷勢可知，惟被告
    二人自始否認持槍殺人，被害人及證人亦無法具體指出被告係持何種槍械殺人，
    且無查扣槍械，而制式槍械取得不易，依罪疑唯輕原則，本院認為被告二人所持
    以殺人之傷械非屬制式槍械。另被告二人，係以同時持有槍彈，應依想競合犯規
    定，從一重之非法持有槍械罪處斷，並與殺人未遂罪間，有方法結果之牽連關係
    ，應從一重之殺人未遂罪處斷。至被告二人自始否認另持刀械，被害人及證人亦
    無法具體指出被告係持何種刀械，且該刀械亦未查扣，依罪疑唯輕原則，本院認
    為被告二人所持有之刀械非屬槍械彈藥刀械管制條例所規範之刀械。爰審酌被告
    二人僅為爭吵即持槍殺人，手段兇惡，且造成被害人幾乎喪命，犯後非但不供出
    槍械、刀械去處，反而誤導警方搜出與犯罪無關ＢＢ槍，態度惡劣等一切情狀，
    分別量處如主文所示之刑。犯罪用之不知名刀械及長槍，雖未扣案，但無證據證
    明已滅失不存在，仍應依法宣告沒收。
四、據上論結，應依刑事訴訟法第二百九十九條第一項前段，槍砲彈藥械管制條例第
    十一條第四項、第十二條第四項，刑法第十一條前段、第二十八條、第二百七十
    一條第一項、第二項、第二十六條前段、第五十五條、第三十八條第一項第一款
    、第二款，決如主文。
本案經檢察官薛智友到庭執行職務
中      華      民      國    九十一      年      四    月      三十    日
                              臺灣花蓮地方法院刑事庭
                                  法  官  湯  文  章
右正本證明與原本無異。
如對本判決不服，應於送達後十日內，向本院提出上訴狀。（應抄附繕本）告訴人或
被害人如對於本判決不服者，應具備理由請求檢察官上訴，其上訴期間之計算係以檢
察官收受判決正本之日期為準。
                                   法院書記官
中      華     民      國    九十一    年      五      月      一      日
附錄本判決論罪之法律條文
刑法第二百七十一條第一項、第二項
殺人者，處死刑、無期徒刑或十年以上有期徒刑。
前項之未遂犯罰之。
槍砲彈藥刀械管制條例第十一條第四項：
未經許可，持有、寄藏或意圖販賣而陳列第一項所列槍砲者，處一年以上七年以下有
期徒刑，併科新臺幣七百萬元以下罰金。
槍砲彈藥刀械管制條例第十二條第四項：
未經許可，持有、寄藏或意圖販賣而陳列子彈者，處五年以下有期徒刑，併科新台幣
三百萬元以下罰金。
